【裁判字號】    87,易,725
【裁判日期】    890616
【裁判案由】    竊佔
【裁判全文】
臺灣花蓮地方法院刑事判決                          八十七年度易字第七二五號
    公  訴  人  臺灣花蓮地方法院檢察署檢察官
    被      告  甲○○
    選任辯護人  吳明益
右列被告因竊佔案件，經檢察官提起公訴（八十七年度偵字第三三九一號），本院判
決如左：
    主  文
本件免訴。
    理  由
一、公訴意旨略以：被告甲○○係有信砂石廠及竣發土木包工業之負責人，意圖為自
    己不法利益，於民國七十九年間，在花蓮縣玉里鎮高寮大橋以西引道旁未經登錄
    之國有河川地上設置砂石預拌廠，陳設定著之碎石機、砂石輸送帶等採砂設備（
    面積為七百六十一平方公尺），並在其上興建鐵皮屋辦公室（面積為四百八十八
    平方公尺）、貨櫃儲藏室（面積為五十一平公尺），及堆置鉅量砂石，雖迭經該
    土地之管理機關財政部國有財產局臺灣北區辦事處花蓮分處（以下簡稱花蓮分處
    ）發函制止，請其著即恢復原狀，詎其均置若罔聞，因認其所為涉有刑法第三百
    二十條第二項之竊佔罪嫌云云。
二、按時效已完成者，應諭知免訴之判決，刑事訴訟法第三百零二條第二款定有明文
    。次按刑法第三百二十條第二項之竊佔罪，為即成犯，於其竊佔行為完成時犯罪
    即成立，以後之繼續佔用乃狀態之繼續，而非行為之繼續，故竊佔後雖將原有建
    物拆除另予改建，僅係竊佔狀態繼續中變更其使用之方法，不構成另一新竊佔罪
    ，有關追訴權時效之起算，仍應以最初竊佔行為完成時為準，最高法院八十三年
    臺上字第五一九０號判決可資參照。又刑法第三百二十條第二項之竊佔罪之法定
    本刑為六月以上五年以下有期徒刑，依刑法第八十條第一項第二款規定，其追訴
    權時效為十年，合先敘明。
三、訊之被告甲○○坦承佔用系爭土地經營砂石廠，惟辯稱：伊於七十五年間向乙○○、丙○○購買系爭土地，於該地設置砂石廠採取砂石，原先以貨櫃充當辦公室
    ，後因空間不足，遂於七十九年間搭建鐵皮屋，伊曾多次向花蓮分處申請承租，
    但未獲允准等語。經查：
（一）公訴人為明被告竊佔之範圍，於八十七年十月九日履勘現場，被告所搭建之辦
      公室、貨櫃儲藏室及砂石預拌廠，經測量係坐落於玉里鎮○○段三─三八地號
      土地以東之未經登錄之國有河川地，此有花蓮縣玉里地政事務所八十七年十月
      十七日玉地二測字第六六六六號函文所附之土地複丈成果圖及八十八年三月十
      六日玉地二測字第一五三四號函文說明在卷可稽。惟本院於八十八年五月二十
      六日亦履勘現場，依證人乙○○所指界線測量結果，被告所佔用之土地為玉里
      鎮○○段三─三八、三─八五、三─九三地號三筆土地之一部分及該三筆土地
      以東之未登錄之土地，其上之機械室及道路面積共四一０平方公尺（零點零四
      一公頃）、建物（即鐵皮屋辦公室）及廣場面積共三八五０平方公尺（零點三
      八五０公頃，其中建物面積為四八八平方公尺），有當日勘驗筆錄、照片及玉
      里地政事務所八十八年五月三十一日玉地二測字第三一四七號函文所附之土地
      複丈成果圖在卷可參。公訴人履勘時似僅就被告所搭建之建物為測量，而未就
      被告所使用土地之全部為測量，故與本院履勘所測有所差異，惟被告既於上揭
      土地經營砂石廠，所使用者自非僅止於搭蓋建物而已，當亦包括使用建物以外
      之土地以供車輛、人員出入及砂石堆放（依起訴書所載亦認被告佔用土地堆置
      鉅量砂石），是被告佔用系爭土地之範圍應以本院履勘測量為準。
（二）依證人丙○○所提出之租用玉里鎮○○段河川公地實測圖，其上編號八部分載
      明為乙○○承租，編號十七部分則為謝阿川承租，有該圖影本在卷可佐，參以
      卷附之乙○○所提出之河川公地使用費徵收清冊影本、丙○○所提出之六十八
      年上期河川公地使用費繳納收據、花蓮縣河川地種植使用申請書、花蓮縣河川
      公地種植使用許可書換發申請書等影本，堪認乙○○、丙○○確曾承租秀姑巒
      溪大禹段河川地無訛。
（三）被告於七十五年五月二十日與乙○○訂立讓渡契約書，以新臺幣（下同）六萬
      元受讓潘某原耕作、面積約零點七公頃、坐落於玉里鎮○○段三─三八地號土
      地以東之秀姑巒溪河川地；又於七十五年八月十五日與丙○○訂立讓渡契約書
      ，以四萬元受讓謝某原耕作、面積零點四公頃、亦坐落於玉里鎮○○段三─三
      八地號土地以東之秀姑巒溪河川地等情，業據證人乙○○、丙○○證述在卷，
      並有讓渡契約書影本二紙在卷可稽，再乙○○於八十九年二月十七日本院履勘
      時證稱：伊當時讓渡予被告者為現場拌合廠以東至洗石場下方之土地，拌合廠
      以西部分土地為丙○○耕作，被告於受讓土地後約半年至一年即設置砂石廠等
      語，此與丙○○於八十九年四月二十四日本院調查時所稱：伊讓渡予被告之土
      地原為伊父謝阿川耕作，該地與一潘姓男子土地相鄰，伊父於六十九年去世後
      ，土地由伊耕作，嗣因被告在該地旁設置砂石廠，被告為方便出入而表明購地
      意願，伊乃於七十五、六年間，將該地讓渡予被告，被告購地後供作其砂石廠
      通路一情相符，準此，堪認被告現經營砂石廠所使用之土地確屬於七十五年間
      向乙○○、丙○○所購買之河川公地。
（四）綜上，被告最遲自七十五年八月起即佔用系爭土地經營砂石廠一情殆可認定，
      被告雖於七十九年間在其上興建鐵皮屋，惟此係於竊佔狀態存續中繼續使用土
      地而已，既無證據足認該屋逾越被告原先佔用範圍，揆諸前揭最高法院八十三
      年度臺上字第五一九０號判決意旨，本件追訴權時效仍應以最初竊佔行為完成
      時為準，而本件係臺灣花蓮地方法院檢察署於八十七年六月三十日依檢舉內容
      分案偵查，公訴人於八十七年十一月十八日始提起公訴，則被告竊佔系爭土地
      之行為，顯已逾十年之追訴時效，自應諭知免訴之判決。
據上論斷，應依刑事訴訟法第三百零二條第二款，判決如主文。
本案經檢察官李子春到庭執行職務。
中      華      民  國    八十九    年      六      月    十六      日
                              臺灣花蓮地方法院刑事庭
                                  法  官  陳  文  通
右正本證明與原本無異。
如對本判決不服，應於送達後十日內，向本院提出上訴狀。（應抄附繕本）告訴人或
被害人如對於本判決不服者，應具備理由請求檢察官上訴，其上訴期間之計算係以檢
察官收受判決正本之日期為準。
                                  法院書記官
中      華      民      國       八 十 九     年     六    月   二十九  日


司法院資訊處製作；財團法人民間司法改革基金會備份。
